臺北高等行政法院裁定
　　　　　　　　　　　　　　　93年度再字第00020號
再 審原 告　甲○○
　　　　　　乙○○
　　　　　　丁○○
　　　　　　丙○○
再 審被 告　新竹市稅捐稽徵處
代　表　人　戊○○（處長）
上列當事人因地價稅事件，對最高行政法院中華民國93年1月30
日93年度判字第56號判決，提起再審之訴，本院裁定如下：
　　主  文
本件移送於最高行政法院。
　　理  由
一、按「訴訟之全部或一部，法院認為無管轄權者，依原告之聲
    請或依職權以裁定移送於其管轄法院。」行政訴訟法第18條
    準用民事訴訟法第28條第1項規定甚明。又「再審之訴專屬
    為判決之原行政法院管轄」、「對於最高行政法院之判決，
    本於第273條第1項第9款至第14款事由聲明不服者，雖有前2
    項之情形，仍專屬原高等行政法院管轄。」行政訴訟法第
    275條第1項、第3項分別定有明文。據此，對於最高行政法
    院之確定判決，本於第273條第1項第1款至第8款事由提起再
    審者，應由最高行政法院管轄。
二、本件再審原告甲○○、乙○○及丙○○因繼承所取得坐落新
    竹市○○○段8、8—7、8—8、8—10、8—47號等5筆土地（
    下稱系爭土地），原為被繼承人蘇木榮與訴外人鄭茂發等人
    共有，蘇木榮於民國（下同）81年7月18日死亡，生前並未
    處分系爭土地，繼承人即再審原告甲○○、乙○○及丙○○
    於蘇木榮死亡後亦未辦理繼承登記，嗣系爭土地由其他共有
    人鄭茂發等81人於82年7月30日，依土地法第34條之1規定移
    轉予李炯泰等213人，並於83年4月25日、5月13日分別辦理
    移轉登記完竣。迨再審被告開徵86年度地價稅，以86年9 月
    15日納稅基準日，再審原告甲○○、乙○○及丙○○並非系
    爭土地之納稅義務人，遂未向再審原告甲○○、乙○○及丙
    ○○開徵。再審原告甲○○、乙○○及丙○○不服，主張系
    爭土地依法不得移轉，應仍屬再審原告甲○○、乙○○及丙
    ○○所有，而負繳納地價稅之義務，且申報溢繳之土地增值
    稅，該退稅款應自繳納日期加計利息，抵繳86年地價稅。又
    新竹市○○○段533、537、541號等3筆土地【重測後為風空
    段31、33、118號土地】，經農業主管機關核准為農業經營
    不可分離之土地，並無變更為非農業使用，依法應課徵田賦
    而非地價稅。另新竹市○○段152、155、155之2、155之3號
    等4筆土地遭違建佔用多年，依法應分單由占有人代繳地價
    稅。申請復查未獲變更，循序提起訴願、再訴願經遭駁回，
    向本院提起行政訴訟，經本院以92年訴字第3568號判決駁回
    其訴，再審原告甲○○、乙○○、丙○○不服提起上訴，經
    最高行政法院以93年度判字第56號判決上訴駁回告確定。嗣
    再審原告對最高行政法院93年判字56號確定判決提起再審之
    訴。主張蘇陳素既未申請復查、訴願及行政訴訟，自無本
    件所稱復查重核決定之處分、訴願決定及原審判決，顯原判
    決有行政訴訟法第273條第1項第5款規定，當事人於訴訟未
    經合法代理或代表者。又繳款書載明繳納期間自87年4月21
    日至87年5月20日，惟蘇陳素並無申請復查，依法蘇陳素
    86年地價稅業已於87年6月20日確定在案，顯本件所稱復
    查決定、訴願決定及行政訴訟之當事人不符，對當事人蘇陳
    素自依法無效力；對非當事人之再審原告亦依法無效，顯
    原判決有行政訴訟法第273條第1項第1款規定，適用法規顯
    有錯誤者。再審被告於93年3月2日新市稅地字第0930240185
    號函復又變更本件當事人計：丙○○、甲○○、蘇貞貞、蘇
    婷婷、乙○○、‧‧‧等16人，惟並無載明當事人之「住居
    所」，與行政程序法第96條及稅捐稽徵法第16 條規定不符
    ，自違反憲法第19條租稅法律主義，顯有行政訴訟法第273
    條第1項第6款之適用。民法第759條及最高法院40 年台上字
    第1001號判例、43年台上字第1016號判例，主張系爭土地，
    無須登記即發生效力，原判決認定該系爭土地係因繼承而取
    得，非全體繼承人所有，顯有行政訴訟法第273條第1項第1
    款、第2款之情形。原判決援引最高行政法院85年度判字第
    238號判決認該判決有排除民法第759條及遺產稅法第8條規
    定，顯適用法規有錯誤。再審原告主張原處分既經財政部再
    訴願決定撤銷原訴願決定及原處分，蘇陳素於88年10月19
    日死亡，再審被告於重核復查程序並無通知蘇陳素之繼承
    人續行重核復查程序；再審原告丁○○為蘇陳素之繼承人
    ，原判決裁定非本件之當事人，顯剝奪其訴訟權，顯有行政
    訴訟法第273條第1項第1款、第5款事由。依司法院釋字第
    180號解釋及釋字第566號解釋，再審原告主張原判決既稱再
    審被告既依法向蘇木榮之繼承人徵收稅款，惟依法該等土地
    不得移轉登記，亦為蘇陳素之遺產，核課遺產稅，自應將
    全部徵收之土地增值稅依法退還蘇木榮之繼承人。原判決所
    引用之行政命令，抵觸母法及前揭司法院解釋意旨，顯有行
    政訴訟法第273條第1項第1款適用法規顯有錯誤之情形云云
    。是再審原告以確定判決有行政訴訟法第273條第1項第1款
    、第2款、第5款、第6款事由，提起再審之訴部分，應由最
    高行政法院管轄，其向本院起訴，自應移送於最高行政法院
    。
三、依行政訴訟法第18條、民事訴訟法第28條第1項，裁定如主
    文。
中    華    民    國    94     年     5    月    11   日
                        第一庭審判長法  官 姜素娥
                                    法  官 陳秀
                                    法  官 吳東都
上為正本係照原本作成。
如不服本裁定，應於送達後10日內向本院提出抗告狀（須按他造
人數附繕本）。
中    華    民    國    94     年     5    月    16   日
 　　  　　　　　　　    　         書記官 李金釵
